【裁判字號】    95,上易,1371
【裁判日期】    950926
【裁判案由】    傷害
【裁判全文】
臺灣高等法院刑事判決                95年度上易字第1371號
上  訴  人  臺灣板橋地方法院檢察署檢察官
上  訴  人  丙○○
即  被  告
上  訴  人  丁○○
即  被  告
上  訴  人  乙○○
即  被  告
被      告  甲○○
上列上訴人因被告傷害案件，不服臺灣板橋地方法院95年度易字
第414號中華民國95年5月24日第一審判決（起訴案號：臺灣板橋
地方法院檢察署94年度偵字第12328號），提起上訴，本院判決
如下：
    主  文
上訴駁回。
    事  實
一、丁○○前因偽造文書案件，經臺灣臺中地方法院以89年度訴
    字第1722號判處有期徒刑十月，並經臺灣高等法院臺中分院
    及最高法院駁回上訴確定，於民國（下同）91年3月11日執
    行完畢。緣於93年11月25日凌晨零時許，丙○○因酒後（未
    達心神喪失或精神耗弱之程度）至臺北縣樹林市○○路103
    號大樓警衛室內破壞屋內物品，而遭劉木村（業經丙○○撤
    回告訴）及數名年籍不詳之成年男子毆打，受有左前額外傷
    、右腰及左手肘挫傷之傷害，並遭甲○○將之拉出大門外，
    嗣經不詳人士將丙○○遭人毆傷之事告知其弟丁○○、乙○○，丁○○、乙○○遂分持木棍前往大門口，一見丙○○受
    傷倒地，即詢問丙○○係遭何人毆傷，丙○○因認當時在場
    之甲○○、劉木村及上開年籍不詳之成年男子均係同夥，乃
    告知以係遭甲○○及劉木村毆傷，丙○○、丁○○、乙○○
    即基於傷害人之身體之犯意聯絡，分持木棍追打甲○○，自
    警衛室門口一路追至樓梯間後，丙○○即持木棍擊中甲○○
    之頭部及身體多處，致甲○○受有頭部外傷、頭皮撕裂傷（
    五公分）、胸部挫傷、背部擦挫傷（七乘以一點五公分）、
    右手、右足瘀挫傷之傷害。
二、案經甲○○訴由臺北縣政府警察局樹林分局報請臺灣板橋地
    方法院檢察署檢察官聲請簡易判決處刑。
    理  由
壹、丙○○、丁○○、乙○○有罪部分：
一、上揭犯罪事實，業經被告丙○○、丁○○、乙○○於原審坦
    承不諱，且查：
(一)、本件認定事實所引用之本件卷內所有卷證資料（包含人證與
    文書證據、物證等證據），並無證據證明係公務員違背法定
    程序所取得，又本件被告以外之人劉木村、陳建長、蔡仲達
    等於審判外之陳述，亦無刑事訴訟法第159條之1至之3所規
    定之不得作為證據之情形，且卷內之文書證據，亦無刑事訴
    訟法第159條之4之顯有不可信之情況與不得作為證據之情形
    ，則依刑事訴訟法第159條至159條之5之規定，本件認定事
    實所引用之本件卷證所有證據（包含人證與文書證據、物證
    等證據），均認為有證據能力，合先敘明。
(二)、被告丙○○、丁○○、乙○○坦承之詞，核與告訴人甲○○
    之指述情節及證人劉木村、陳建長、蔡仲達於警詢或偵查之
    證述情節相符。
(三)、原審勘驗案發社區監視錄影光碟內容，製有勘驗筆錄（原審
    95年5月10日審判筆錄）及有監視錄影光碟一片扣案可證，
    復有亞東紀念醫院甲種診斷證明書、馬偕紀念醫院甲種診斷
    證明書、告訴人甲○○受傷照片六張、監視錄影光碟翻拍照
    片十八張附卷可稽，足認被告丙○○、丁○○、乙○○等前
    開任意性之自白與事實相符，洵堪採為認定事實之依據。
(四)、被告丙○○、丁○○、乙○○等人提起上訴，被告丙○○辯
    稱：「我是出於自衛，而且兩個弟弟都沒有打人」，被告丁○○辯稱判太重，被告乙○○辯稱：「我覺得無辜，我沒有
    打人」等詞，關於被告丙○○、乙○○所為辯解，核與前述
    事證以及下述勘驗錄影之丁○○手持一木棍及乙○○手持二
    木棍跑先向大門等情不合，且「正當防衛必須對於現在不法
    之侵害始得為之，侵害業已過去，即無正當防衛可言。至彼
    此互毆，又必以一方初無傷人之行為，因排除對方不法之侵
    害而加以還擊，始得以正當防衛論。故侵害已過去後之報復
    行為，與無從分別何方為不法侵害之互毆行為，均不得主張
    防衛權（30年上字第1040號）」，依據下述勘驗錄影過程所
    示，並非被告丙○○辯稱之自衛，是被告丙○○、丁○○、
    乙○○等之辯解並非可採，至於被告丁○○辯解判太重，因
    原審在法定刑度內量刑，且敘明量刑審酌事由並無不當，是
    被告被告丁○○所辯，亦非可取。
(五)、綜上，本件事證明確，被告丙○○、丁○○、乙○○等犯行
    ，均堪認定，應依法論科。
二、論罪科刑部分：
(一)、核被告丙○○、丁○○、乙○○所為，均係犯刑法第277條
    第1項之傷害罪。被告三人就上開犯行間，有犯意之聯絡及
    行為之分擔，皆為共同正犯。又被告丁○○前因偽造文書案
    件，經臺灣臺中地方法院以89年度訴字第1722號判處有期徒
    刑十月，並經臺灣高等法院臺中分院及最高法院駁回上訴確
    定，於91年3月11日執行完畢等情，亦有臺灣高等法院被告
    前案紀錄表一份在卷可憑，其受有期徒刑之執行完畢後，五
    年以內再犯本件有期徒刑以上之罪，為累犯，應依刑法第47
    條之規定加重其刑。被告丁○○行為後，刑法第47條累犯之
    規定，業於94年1月7日修正公布，並於95年7月1日施行，新
    修正刑法第2條第1項之規定，係規範行為後法律變更所生新
    舊法律比較適用之準據法，於新法施行後，應適用新法第2
    條第一項之規定，為「從舊從輕」之比較。新修正刑法第47
    條第一項關於累犯加重規定「受徒刑之執行完畢，或一部之
    執行而赦免後，五年以內故意再犯有期徒刑以上之罪者，為
    累犯，加重本刑至二分之一」，對新法施行前，故意再犯有
    期徒刑以上之罪，構成累犯之加重規定，新舊法並無不同，
    依新修正刑法「從舊從輕」原則，應適用修正前刑法第47條
    規定。
(二)、原審認被告丙○○、丁○○、乙○○等人罪證明確，並適用
    刑事訴訟法第452條、第283條之1第1項、第299條第1項前段
    ，刑法第28條、第277條第1項、第47條、第41條第1項前段
    ，罰金罰鍰提高標準條例第1條前段、第2條之規定，審酌被
    告丙○○、丁○○、乙○○遇事不知理性處理，僅因丙○○
    遭人毆傷即訴諸暴力，並致告訴人甲○○受傷非輕，迄今亦
    未與告訴人甲○○達成和解，賠償其損失，兼衡被告丁○○
    、乙○○係因簡國良遭人毆傷一時氣憤而為本件犯行之動機
    ，及渠等犯罪之目的、手段，犯後均能坦承犯行之態度等一
    切情狀，分別量處被告丙○○拘役伍拾玖日，被告丁○○拘
    役肆拾日，被告乙○○拘役拾日，並均諭知如易科罰金，
    均以佰元折算壹日。至被告持以毆傷告訴人甲○○之木棍
    ，業經被告丟棄而滅失，已經被告於警詢陳述明確，爰不併
    予宣告沒收。
(三)、經核原判決認事用法並無不合，量刑之諭知均屬妥適，上訴
    人即被告丙○○、丁○○、乙○○等人上訴，所為前述辯解
    並非可取，而檢察官因告訴人甲○○認為判決量刑太輕，具
    狀請求上訴，按「量刑輕重，係屬事實審法院得依職權自由
    裁量之事項，苟已斟酌刑法第57條各款所列情狀而未逾越法
    定刑度，不得遽指為違法（72年台上字第6696號判例）」，
    本件原審判決已經詳細記載量刑審酌各項被告犯罪情節及犯
    罪後之態度等一切情狀，並予以綜合考量，在法定刑內科處
    其刑，經核於法並無不合，上訴意旨既未指摘原判決科刑有
    何違背法令，單純就科刑輕重為爭執，自非適法之上訴理由
    。是被告丙○○、丁○○、乙○○等人與檢察官上訴，指摘
    原判決關於被告丙○○、丁○○、乙○○等人部分不當，均
    為無理由，應予駁回。
(四)、本件被告丙○○、丁○○、乙○○等人上訴行為時之刑法第
    41條第1項前段規定：「犯最重本刑為五年以下有期徒刑以
    下之刑之罪，而受六個月以下有期徒刑或拘役之宣告，因身
    體、教育、職業、家庭之關係或其他正當事由，執行顯有困
    難者，得以一元以上三元以下折算一日，易科罰金」，又被
    告行為時之易科罰金折算標準，修正前罰金罰鍰提高標準條
    例第2條前段（現已刪除）規定，就其原定數額提高為一百
    倍折算一日，則本件被告行為時之易科罰金折算標準，應以
    銀元三百元折算一日，經折算為新臺幣後，應以新臺幣九百
    元折算為一日。惟95年7月1日修正公布施行之刑法第41條第
    1項前段則規定：「犯最重本刑為五年以下有期徒刑以下之
    刑之罪，而受六個月以下有期徒刑或拘役之宣告者，得以新
    臺幣一千元、二千元或三千元折算一日，易科罰金」，茲比
    較修正前後之易科罰金折算標準，以95年7月1日修正公布施
    行前之規定，較有利於被告，則應依刑法第2條第1項前段，
    適用修正前刑法第41條第1項前段規定，定其折算標準。次
    按行為後法律有變更者，依修正前刑法第2條第1項之規定，
    以適用裁判時法為原則，如行為時法有利於行為人，則例外
    適用行為時法；依修正後刑法第2條第1項規定，以適用行為
    時法為原則，惟如裁判時法有利於行為人，則例外的適用裁
    判時法。以往實務見解，認原判決未及比較適用新舊法時，
    上訴後，雖比較結果以舊法有利於行為人，而原判決別無其
    他撤銷事由，仍應由本院以此為由撤銷改判。惟修正後之規
    定係以適用行為時法為原則，因此原判決雖未及比較適用，
    然上訴本院後，經比較新舊法，行為後之法律並非較有利於
    行為人，仍應適用行為時法，則原判決適用行為時法即無不
    當，自不構成撤銷之事由，附此敘明。
貳、甲○○無罪部分：
一、公訴意旨略以：被告甲○○於民國93年11月25日凌晨零時許
    ，因細故與丙○○、丁○○、乙○○發生口角，竟基於傷害
    之犯意，與丙○○、丁○○、乙○○互毆，致丙○○受有左
    前額、右腰及左手肘挫傷之傷害，因認被告甲○○涉有刑法
    第277條第1項之傷害罪嫌。
二、按犯罪事實應依證據認定之，無證據不得認定其犯罪事實；
    又不能證明被告犯罪者，應諭知無罪之判決，刑事訴訟法第
    154條第2項、第301條第1項分別定有明文。復按告訴人之告
    訴，本以使被告受刑事訴追為目的，故其陳述是否與事實相
    符，自應調查其他證據，以資審認，苟其所為攻擊之詞，尚
    有瑕疵，則在此瑕疵未予究明以前，即不能遽採為斷罪之基
    礎（69年度臺上字第1531號判決參照）。再認定被告有罪之
    事實，應憑證據，如未能發現相當之證據，或證據不足以證
    明，自不能以推測或擬制之方法，以為裁判之基礎；且認定
    事實所憑之證據，其為訴訟上之證明，須達於通常一般人均
    不致有懷疑，而得確信其為事實之程度者，始得據為有罪之
    認定，倘其證明尚未達到此一程度而有合理之懷疑存在時，
    尚難為有罪之認定基礎；另苟積極證據不足以為不利於被告
    事實之認定，即應為有利於被告之認定，更不必有何有利之
    證據（30年上字第816號、40年臺上字第86號、76年臺上字
    第4986號判例參照）。且證人之證言固非不得做為認定被告
    犯罪事實之證據，惟須此項證言無瑕疵可指，且與事實相符
    者，始足當之，苟證人之證言有瑕疵時，即不得做為不利被
    告認定之唯一依據。為貫徹無罪推定原則，檢察官對於被告
    之犯罪事實，應負實質舉證責任。刑事訴訟法修正後第161
    條（下稱本法第161條）第1項規定「檢察官就被告犯罪事實
    ，應負舉證責任，並指出證明之方法」，明訂檢察官舉證責
    任之內涵，除應盡「提出證據」之形式舉證責任（參照本法
    修正前增訂第163條之立法理由謂「如認檢察官有舉證責任
    ，但其舉證，仍以使法院得有合理的可疑之程度為已足，如
    檢察官提出之證據，已足使法院得有合理的可疑，其形式的
    舉證責任已盡」）外，尚應「指出其證明之方法」，用以說
    服法院，使法官「確信」被告犯罪構成事實之存在。此「指
    出其證明之方法」，應包括指出調查之途徑，與待證事實之
    關聯及證據之證明力等事項。同條第2、3、4項，乃新增法
    院對起訴之審查機制及裁定駁回起訴之效力，以有效督促檢
    察官善盡實質舉證責任，藉免濫行起訴。刑事訴訟法修正後
    第163條釐訂法院與檢察官調查證據責任之分際，一方面揭
    櫫當事人調查證據主導權之大原則，並充分保障當事人於調
    查證據時，訊問證人、鑑定人或被告之權利（同條第1項）
    ；另一方面例外規定法院得及應依職權調查證據之補充性，
    必待當事人舉證不足時，法院始自動依職權介入調查，以發
    見真實（同條第2項）；再增訂法院依職權調查證據前，應
    踐行令當事人陳述意見之程序（同條第3項），以貫徹尊重
    當事人查證之主導意見，確保法院補充介入之超然、中立。
三、公訴人認被告甲○○涉有傷害罪嫌，係以告訴人丙○○之指
    述及卷附之仁愛醫院診斷證明書為其主要依據。
四、訊據被告甲○○否認有何傷害之犯行，辯稱略以：「93年11
    月25日凌晨，在臺北縣樹林市○○路103號大樓警衛室內，
    並沒有出手打丙○○，也不認識出手打丙○○的那些人」等
    語。
五、經查：
(一)、公訴意旨認被告甲○○涉有傷害罪嫌，雖以告訴人丙○○之
    指述及卷附之仁愛醫院診斷證明書為其主要依據，然查，「
    告訴人之告訴，係以使被告受刑事訴追為目的，是其陳述是
    否與事實相符，仍應調查其他證據以資審認，即藉由補強證
    據之存在，以增強或擔保告訴人陳述之證明力（87年度台上
    字第2176號）」，本件告訴人丙○○雖於警詢指訴被甲○○
    與劉木村毆打，但於偵查初訊，卻稱與甲○○爭吵之際，進
    來五、六人，其中一人為劉木村，然所稱毆打者僅該五、六
    人，而無被告甲○○，而劉木村於偵查初訊，已經陳明被告
    甲○○不認識進來之三人，則被告甲○○是否與毆打丙○○
    者有無共同犯意聯絡已非無疑。
(二)、本件案發現場有監視錄影，經原審當庭勘驗案發當日於臺北
    縣樹林市○○路103號大樓警衛室內、外及樓梯間之監視錄
    影光碟，標記11月25日警衛室衝突光碟內含三個錄影檔Ｚ000
    0000000000000、Ｚ00000000 00000000及安委被打前景。標
    記11月25日Ｂ棟日安委被打光碟內含二個錄影檔Ｚ000000000
    0000000及安委被打。
(三)、Ｚ0000000000000000檔案所錄為警衛室門口及社區大門口之
    情形，自93年11月25日晚間10時48分41秒至93年11月25日晚
    間11時30分2時3秒止，錄影全長共四十一分鐘四十二秒。其
    內容如下：22時54分秒：丙○○自大門走入警衛室，與警衛
    室內之被告甲○○發生推扯。22時54分19秒：黑色衣褲、戴
    眼鏡、理平頭男子（下稱甲男，審判長問被告甲○○為何人
    ，被告甲○○答為劉木村）自警衛室內部站至警衛室門口觀
    看丙○○與被告甲○○拉扯，警衛室外面有二名身著黑色衣
    褲、右手持塑膠袋男子（下稱乙男）及白色上衣男子（下稱
    丙男）觀看。22時54分50秒：甲男、被告甲○○與頭戴棒球
    帽之男子（審判長問被告甲○○為何人，被告甲○○答是楊
    少虎）走出警衛室後，劉木村拉乙男、丙男的手，之後劉木
    村與乙男、丙男及被告甲○○走入警衛室，楊少虎則站在警
    衛室外觀看，警衛室內則已經可以看到有在打人的動作，被
    告甲○○第一個走出警衛室，後面跟著穿白色上衣的丙男，
    門口有另一位穿短褲的男子（下稱丁男）走入警衛室門口，
    劉木村、乙男將丙○○拖出門口，丁男也加入拖丙○○，之
    後三個人就一起毆打丙○○。警衛室門口打鬥持續約三十秒
    。被告甲○○全程均在一旁觀看。22時55分40秒：被告甲○○再度進入警衛室以手拉住丙○○手，將丙○○拉出大門外
    後關上大門，復出大門朝丙○○方向走出鏡頭右方。後被告
    甲○○回到大門口進入警衛室。22時56分33秒至23時13分8
    秒：被告甲○○數度出入大門，眾人逐漸散去。23時13分9
    秒：被告甲○○在警衛室門口與身著條紋上衣男子（下稱Ａ
    男）交談，丁○○手持一木棍及乙○○手持二木棍跑先向大
    門外，隨即與丙○○一同折返大門口，被告甲○○與Ａ男此
    時走至大門邊觀看。23時13分20秒：丙○○手指警衛室口劉
    木村，丁○○隨即開始以木棍打劉木村，並追劉木村至鏡頭
    左邊外。乙○○及丙○○遭被告甲○○、Ａ男擋住去路。乙○○拉住被告甲○○脖子，被告甲○○亦拉住乙○○左手臂
    及右手木棍，二人相互拉扯約十五秒，其間丙○○拾起乙○○掉於地面之木棒攻擊被告甲○○。23時13分36秒：丙○○
    擊中被告甲○○。乙○○與被告甲○○拉扯出鏡頭外，丙○○隨之追打出鏡頭外。23時13分42秒：被告甲○○自鏡頭左
    方逃跑至鏡頭下方外。23時13分52秒：丙○○手持木棍叫罵
    ，隨被告甲○○方向走至鏡頭下方而出鏡頭外。
(四)、Ｚ0000000000000000檔案所錄為警衛室內部之情形，自93年1
    1月25日晚間10時48分41秒至93年11月25日晚間11時30分31
    秒止，錄影全長共四十一分鐘五十秒。其內容如下：22時48
    分41秒至22時54分23秒：被告甲○○與警衛室內人員聊天（
    審判長問被告甲○○和何人在警衛室聊天，被告甲○○答是
    與楊少虎聊天，旁邊還有劉木村、警衛組的組長蔡仲達）。
    22時53分55秒：丙○○出現於窗口前向警衛室內說話。22時
    54分24秒：丙○○走入警衛室，與警衛室內被告甲○○發生
    推扯。丙○○狀似酒醉在警衛室內對著被告甲○○一直講話
    ，態度很不友善的樣子。22時54分19秒：劉木村自警衛室內
    部站至警衛室門口觀看丙○○與被告甲○○拉扯及之後的談
    話，隨後丙○○跟被告甲○○結束談話後，往警衛室內走，
    被告甲○○和劉木村對話，二人看向警衛室外，劉木村做手
    勢要大門外乙男和丙男進入。22時54分50秒：劉木村、被告
    甲○○與楊少虎走出警衛室後，劉木村又與乙男、丙男一同
    進入警衛室，被告甲○○隨後進入警衛室門口，劉木村一開
    始以腳踹丙○○後，劉木村及乙男、丙男分別以手腳攻擊丙○○，被告甲○○全程在門口觀看。被告甲○○和乙男先後
    退出警衛室，劉木村、丙男輪流將丙○○拖至警衛室門口毆
    打，丁男亦加入以手腳毆打丙○○。警衛室門口打鬥持續約
    30秒。丙○○後來就一直站在警衛室門邊，抵抗對方的拉扯
    推打，之後對方停止毆打丙○○，丙○○一個人站在警衛室
    門口，望向門外。22時55分44秒：被告甲○○走入警衛室以
    手拉住丙○○手，將丙○○拉出警衛室外。22時58分40秒：
    劉木村、蔡仲達、被告甲○○、楊少虎陸續走入警衛室，被
    告甲○○與劉木村在對話，劉木村走向門口，和在門外的丁
    男講話，之後丁男就離開，劉木村走回警衛室。警衛室內被
    告甲○○繼續和劉木村講話，蔡仲達和楊少虎在旁邊，偶有
    加入對話，23時13分9秒：被告甲○○與Ａ男於警衛室門口
    交談，丁○○及乙○○手持木棍跑先向大門外，隨即折返大
    門口。23時13分20秒：丁○○追打甲男自右邊出鏡。被告甲○○與乙○○相互拉扯。其後打鬥情形本台攝影機均未拍到
    。
(五)、安委被打檔案所錄為一樓樓梯間之情形，自93年11月25日晚
    間11時10分47秒至93年11月25日晚間11時12分37秒止，錄影
    全長共1分鐘50秒。內容如下：23時10分57秒：被告甲○○
    自門外右側跑入樓梯間後，往上樓之樓梯跑去，丁○○右手
    持木棍隨即追至上樓樓梯處。然後退回樓梯間向被告甲○○
    叫罵並揮手要其下樓。23時11分16秒：乙○○手持木棍從門
    外跑入樓梯間向被告甲○○叫罵，丙○○隨後亦進入樓梯間
    。23時11分22秒：丁○○走出樓梯間，丙○○開始以木棍攻
    擊被告甲○○，丁○○又走入樓梯間。乙○○先推開丙○○
    ，丙○○向乙○○說話，此時Ａ男與Ｂ女亦進入樓梯間。23
    時11分31秒：丁○○被Ｂ女拉出  樓梯間。乙○○伸手握被
    告甲○○腳，將被告甲○○自階梯拖下至樓梯間。丙○○再
    次以木棍擊中甲○○後，被Ａ男阻擋在一旁。乙○○轉身走
    出門外，丁○○又走入樓梯間。23時11分41秒：被告甲○○
    站起來向進入樓梯間之丁○○說話，Ｂ女再次將丁○○推出
    樓梯間後，Ａ男與Ｂ女持續勸阻丙○○。23時12分1秒：丁○○再次進入樓梯間，一邊謾罵一邊以手二度打丙○○頭部
    ，被告甲○○繼續向丁○○及站於樓梯間門口之乙○○說話
    。23時12分秒：被告甲○○走出樓梯間，丁○○拿走丙○○
    手上木棍後，與乙○○一同隨被告甲○○方向出鏡。Ｂ女、
    丙○○與Ａ男亦跟隨其後，以上勘驗結果，有本院95年5月
    10日審判筆錄可參，是由案發現場之監視錄影光碟內容可知
    ，被告甲○○僅曾在告訴人丙○○遭劉木村（業經告訴人丙○○撤回告訴）及其餘年籍姓名不詳之成年男子毆打後，將
    之拉出大門，其間均未曾出手毆打告訴人丙○○，且在丁○○、乙○○前往大樓警衛室門口時，被告甲○○亦僅有拉住
    乙○○之左手臂及右手木棍之動作，並無與告訴人丙○○、
    丁○○、乙○○發生所謂之「互毆」，是公訴意旨認被告甲○○係在與告訴人丙○○、丁○○、乙○○互毆之過程中致
    告訴人丙○○受傷一節，已與事實有所不符。再者，告訴人
    丁○○於案發當日確受有左前額外傷、右腰及左手肘挫傷之
    傷害，固有漢昌中醫診所診斷證明書、仁愛醫院診斷證明書
    各一紙可憑，惟由上開監視錄影光碟內容可知，案發當日告
    訴人丙○○在進入大樓警衛室後，係先出手推被告甲○○，
    其後即遭劉木村及其餘數名年籍姓名不詳之成年男子毆打，
    在此過程中，被告甲○○均未出手毆打告訴人丙○○，嗣於
    丁○○及乙○○到場後，被告甲○○僅曾與乙○○發生短暫
    之拉扯，之後即遭告訴人丙○○、丁○○、乙○○持木棍追
    打，並遭告訴人丙○○持木棍擊中，已如前述，足見告訴人
    丙○○所受之上開傷害顯非係遭被告甲○○之毆打所致；而
    被告甲○○在告訴人丙○○遭他人毆打時固全程在旁觀看，
    惟由上開監視錄影光碟之內容並無法看出被告甲○○與出手
    毆打告訴人丙○○之不詳男子間有何互動，該等男子並係因
    劉木村之手勢而進入警衛室，進而與劉木村一同毆打告訴人
    丙○○，是依此情況以觀，至多僅能認定劉木村與該等男子
    就傷害告訴人丙○○之犯行間有犯意之聯絡及行為之分擔，
    而無法僅以被告甲○○當時亦有在場，即遽行推認被告甲○○與該等男子及劉木村間亦有犯意之聯絡。被告所辯，應屬
    可採。
(六)、檢察官上訴雖略以：【經原審法院勘驗監視錄影光碟結果，
    參以證人劉木村於偵查證述：「毆打丙○○之年籍不詳之人
    是住附近的人，伊有認識該三人，但名字伊不知道，甲○○
    不認識這三人，其實伊本來也不認識丙○○」等語。足證被
    害人丙○○於案發當日遭劉木村與年籍不詳之乙男、丙男、
    丁男毆打之起因為其進入警衛室時和被告甲○○發生推扯，
    而引起被告甲○○心生不滿繼而與劉木村商討後，由劉木村
    招來劉木村所認識之乙男、丙男進入警衛室為甲○○教訓、
    攻擊被害人丙○○，而甲○○與乙男、丙男、丁男有共同犯
    意聯絡。原審未審究丙○○遭毆打前「甲○○和劉木村對話
    ，二人看向警衛室外」之動作，以及丙○○遭毆打後「被告
    甲○○與劉木村在對話，劉木村走向門口，和在門外的丁男
    講話，之後丁男就離開，劉木村走回警衛室」之動作之意涵
    為何，依案發當時監視畫面顯示並參照在場人之證言，被害
    人丙○○與劉木村、乙男、丙男、丁男於案發前並無仇怨，
    且丙○○與乙男、丙男、丁男並不認識，如果不是被告甲○○商請劉木村招來劉木村所認識之乙男、丙男、丁男歐打丙○○，乙男、丙男、丁男有何攻擊丙○○之動機，況乙男、
    丙男、丁男攻擊丙○○前，被告甲○○確實有和劉木村對話
    ，再由劉木村招乙男、丙男進警衛室毆打丙○○，而丁男於
    事中加入毆打丙○○後，亦係被告甲○○和劉木村對話，再
    由劉木村請丁男離開，顯見乙男、丙男係為被告甲○○透過
    劉木村所招來，與被告甲○○有犯意聯絡，而丁男毆打丙○○後亦由被告甲○○透過劉木村請其離開，亦可推知丁男在
    毆打丙○○時，與被告甲○○有犯意聯絡。本件扣案監視錄
    影畫面清楚拍攝整個案發過程，雖未錄有現場對話聲音，但
    依監視錄影畫面內人物互動情節已可證明被告甲○○絕非只
    是單純在旁觀看之人】等語，然查，本件案發現場有監視錄
    影，而「金融機構為防制犯罪，裝置錄影機以監視自動付款
    機使用情形，其錄影帶所錄取之畫面，全憑機械力拍攝，未
    經人為操作，未伴有人之主觀意見在內，自有證據能力（80
    年台上字第4672號）」，且錄影之證據證明力高於人為之陳
    述，經原審當庭勘驗案發當日錄影，並無被告甲○○參與毆
    打丙○○之過程，檢察官上訴意旨所陳並未引述證據僅以假
    設語氣推論，核與證據裁判原則不符，況檢察官亦未就被告
    甲○○與毆打丙○○者之共犯意思聯絡與行為分擔連絡舉證
    ，是上訴意旨所陳，尚非可取。
(七)、從而，被告甲○○既未出手毆打告訴人丙○○，亦無積極證
    據足認其與出手毆打告訴人丙○○之劉木村、其餘年籍姓名
    不詳之成年男子間有何犯意之聯絡，自難僅以被告甲○○在
    告訴人丙○○遭毆打時全程在旁觀看即為不利被告之認定。
    此外，復查無其他積極證據足資證明被告確有傷害之犯行，
    揆諸前揭意旨，既不能證明被告犯罪，自應諭知無罪之判決
    。原審以不能證明被告甲○○犯罪而為其無罪之諭知，經核
    原判決關於被告甲○○部分並無違誤，檢察官以前詞提起上
    訴，以推測之詞指摘原判決不當，請求撤銷改判，為無理由
    ，應予駁回。
據上論斷，應依刑事訴訟法第368條，判決如主文。
本案經檢察官蔡薰慧到庭執行職務。
中    華    民    國    95    年  9    月    26    日
                  刑事第十二庭  審判長法  官  蔡永昌
                                      法  官  陳榮和
                                      法  官  施俊堯
以上正本證明與原本無異。
不得上訴。
                                      書記官  陳彥蕖
中    華    民    國    95    年  9    月    26    日
附錄：本案論罪科刑法條全文
中華民國刑法第277條：
傷害人之身體或健康者，處三年以下有期徒刑、拘役或一千元以
下罰金。
犯前項之罪因而致人於死者，處無期徒刑或七年以上有期徒刑；
致重傷者，處三年以上十年以下有期徒刑。


司法院資訊處製作；財團法人民間司法改革基金會備份。
